【裁判字號】    97,台上,559
【裁判日期】    970131
【裁判案由】    違反毒品危害防制條例
【裁判全文】
最高法院刑事判決              九十七年度台上字第五五九號
上  訴  人  甲○○
選任辯護人  林復華律師
            林柏瑞律師
上列上訴人因違反毒品危害防制條例案件，不服台灣高等法院台
南分院中華民國九十六年十月三十日第二審更審判決（九十六年
度上重更(一)字第三０五號，起訴案號：台灣台南地方法院檢察署
九十四年度偵字第八九三二號），提起上訴，本院判決如下：
    主  文
原判決撤銷，發回台灣高等法院台南分院。
    理  由
本件原判決認定：上訴人甲○○意圖營利，基於概括犯意，先於
民國九十四年五月間，在台南縣仁德鄉○○村○○○路二行娘娘
廟，以每兩新台幣（下同）十五萬元，販賣第一級毒品海洛因一
兩給林永燾，供其施用；復於同年七月十一日下午一時五十分許
，在上開地點，以每兩十萬元，共十一兩，總價一百十萬元，販
賣第一級毒品海洛因予林永燾（林永燾所犯幫助施用第一級毒品
部分，已判決確定），於交易完成之際，當場為司法警察查獲，
分別在甲○○車內起出現金一百十萬元、聯絡販賣毒品所用之0
000000000號手機一支（含ＳＩＭ卡），在林永燾車內
駕駛座下扣得海洛因磚三包（驗餘淨重四百十二點零三公克）等
情。因而撤銷第一審關於上訴人部分之科刑判決，於為新舊法比
較後，改判仍論上訴人以連續販賣第一級毒品罪，累犯，處無期
徒刑，褫奪公權終身，並為相關沒收之宣告，固非無見。
惟查：證據之證明力，雖委由法官評價，然心證之形成，由來於
經嚴格證明之證據資料之推理作用，通常有賴數個互補性之證據
始足以形成確信心證，單憑一個證據則較難獲得正確之心證，尤
其具有對向性關係之單一證據，如被害人與被告係立於相反之立
場，其所述被害情形，難免不盡不實；又如毒品交易之買賣雙方
，買方為獲邀減刑寬典，不免有作利己損人之不實供述之虞。此
種虛偽危險性較大之被告或共犯自白以外之被告以外之人所為之
供述證據，除以具結、交互詰問、對質等方法，以擔保其真實性
外，現行刑事訴訟法雖未明白規定是否亦有補強性法則之適用，
惟為避免其嫁禍他人而虛偽陳述，藉以發見實體之真實，基於刑
事訴訟法第一百五十六條第二項之相同法理，自仍應認有補強證
據之必要性，非別求其他證據，以增強其供述之憑信性，殊不足
為認定被告犯罪事實之唯一依據。故事實審法院必須調查其他證
據，以資審認，必至因其他證據之補強，已足令人確信該項供述
為真實而無合理之懷疑時，始得據為對被告不利之認定。本件上
訴人始終否認有於九十四年五月間，在前述二行娘娘廟，以十五
萬元販賣海洛因一兩予林永燾，供其施用之犯行，原判決則依憑
證人林永燾於法務部調查局屏東縣調查站調查時及檢察官偵查中
之供述，為其認定上訴人有此部分犯行之憑據（見原判決理由貳
、二）。然稽之案內資料，林永燾先前之供述，與審判中並不相
符，其真實性如何，已非無疑；且原判決對於究竟有何補強證據
，得以佐證擔保林永燾所稱以十五萬元向上訴人購買海洛因一兩
施用之供述與事實相符，亦未詳加調查說明，遽採為上訴人有此
部分犯行之唯一證據，自嫌速斷而難昭折服，併有調查職責未盡
及判決理由欠備之違背法令。上訴意旨執以指摘原判決違法，為
有理由，應認原判決仍有撤銷發回更審之原因。
據上論結，應依刑事訴訟法第三百九十七條、第四百零一條，判
決如主文。
中    華    民    國  九十七  年    一    月  三十一  日
                      最高法院刑事第十二庭
                          審判長法官  邵  燕  玲
                                法官  李  伯  道
                                法官  孫  增  同
                                法官  吳      燦
                                法官  李  英  勇
      本件正本證明與原本無異
                                      書  記  官
中    華    民    國  九十七  年    二    月    五    日
                                                      Ｅ


司法院資訊處製作；財團法人民間司法改革基金會備份。
